【裁判字號】    99,訴,1366
【裁判日期】    991115
【裁判案由】    違反毒品危害防制條例
【裁判全文】
臺灣臺南地方法院刑事判決              99年度訴字第1366號
公  訴  人  臺灣臺南地方法院檢察署檢察官
被      告  陳明田
指定辯護人  林志雄律師
被      告  許睿文
指定辯護人  蔡敬文律師
上列被告等因違反毒品危害防制條例案件，經檢察官提起公訴（
99年度偵字第13152、14212號號），本院判決如下：
    主  文
陳明田犯如附表編號一至四所示之罪，各處如附表編號一至四罪
名欄所示之宣告刑。應執行有期徒刑肆年陸月。扣案門號000000
0000號之行動電話壹支（含SIM卡壹枚）沒收，未扣案犯罪所得
之財物新台幣參仟貳佰元沒收，如全部或一部不能沒收時，以其
財產抵償之。
許睿文犯如附表編號五、六所示之罪，各處如附表編號五、六罪
名欄所示之宣告刑。應執行有期徒刑參年。未扣案犯罪所得之財
物新台幣壹仟伍佰元沒收，如全部或一部不能沒收時，以其財產
抵償之。
    事  實
一、陳明田、許睿文均明知安非他命係毒品危害防制條例第2條
    第2項第2款所明定之第二級毒品，非經許可，不得持有、販
    賣，竟基於販賣第二級毒品安非他命以營利之犯意，先後為
    下列犯行：
（一）陳明田於民國99年7月中旬某日，在台南縣七股鄉鹽埕205
      號住處，以新台幣（下同）500元之價格，販賣安非他命
      與邱柏諭1次。
（二）99年7月26日晚間某時許，邱柏諭向陳明田聯絡表示欲購
      買1000元（陳明田誤聽為1500元）之安非他命，陳明田為
      償還積欠向許睿文購買安非他命的1500元欠款，遂要求邱
      柏諭先至臺南縣七股鄉省道台17線旁國賓加油站，將款項
      交付與許睿文，其事後再交付安非他命，邱柏諭即依約在
      國賓加油站，將1000元交與許睿文之女友吳婉蓁，惟事後
      邱柏諭因故未前往陳明田住處拿取安非他命，陳明田亦未
      再交付安非他命而未遂。
（三）許睿文於99年7月26日20時30分許，在陳明田上址住處，
      以2000元之價格，販賣第二級毒品安非他命1/4錢與陳明
      田，陳明田僅交付500元與許睿文，另要許睿文至臺南縣
      七股鄉省道台17線旁國賓加油站，向邱柏諭收取餘款1500
      元，然許睿文與不知情之女友吳婉蓁，前往國賓加油站僅
      取得邱柏諭所交付之1000元。
（四）陳明田以0000000000號電話做為聯絡工具，於99年7月27
      日18時32分03秒許，由陳覺慧以0000000000號電話撥打上
      開電話，表示欲向陳明田購買1000元之安非他命，陳明田
      即以電話聯絡許睿文，要求許睿文載其前往交易安非他命
      ，並表示交易安非他命後即可歸還積欠之1000元款項，許
      睿文遂基於幫助陳明田販賣第二級毒品安非他命之犯意，
      於同日19時30分許，駕駛不詳車號之自小客車，搭載陳明
      田及不知情之女友吳婉蓁前往台南縣麻豆鎮麻豆分局對面
      陳覺慧所經營之鹽水雞攤，由陳覺慧委由不知情之堂兄陳
      啟益將款項1000元交予陳明田，陳明田則將安非他命放在
      香菸盒內置於攤位洗手台下方，許睿文則駕駛該自小客車
      搭載陳明田及不知情之女友吳婉蓁返回佳里鎮，嗣陳覺慧
      於同日20時許，返回鹽水雞攤後發現安非他命重量不足，
      隨以電話聯絡陳明田，陳明田同意補給安非他命差量，雙
      方約定在佳里鎮大潤發賣場前碰面，陳明田即搭乘許睿文
      駕駛之前開自小客車於返程途中，在佳里鎮大潤發賣場前
      將少許之安非他命差量補給陳覺慧。
（五）99年7月28日凌晨許，陳覺慧聯絡陳明田欲購買1,000元之
      安非他命，並約定在臺南縣安定鄉海寮村7之83號「桂花
      村汽車旅館」進行交易，陳明田遂於99年7月28日凌晨2時
      許騎乘機車搭載不知情的綽號「明仔」友人前往，並將安
      非他命交給「明仔」，請「明仔」轉交給陳覺慧並收取款
      項，惟陳覺慧認為前向陳明田購買之安非他命有重量不足
      之情況，而僅支付700元，並搭載「明仔」離去，「明仔
      」乃將700元置於「桂花村汽車旅館」停車場內，再通知
      陳明田自行進入停車場收取交易款項700元。
二、嗣經警據報於99年8月24日14時45分許，在陳明田上址住處
    執行搜索，並扣得陳明田所有供犯罪所用之0000000000號行
    動電話手機1支，再循線查獲許睿文。
三、案經臺南縣警察局佳里分局報請臺灣臺南地方法院檢察署檢
    察官偵辦。
    理  由
壹、程序方面
  一、按被告以外之人於審判外之陳述，雖不符刑事訴訟法第15
      9條之1至第159條之4之規定，而經當事人於審判程序同意
      作為證據，法院審酌該言詞陳述或書面陳述作成時之情況
      ，認為適當者，亦得為證據；當事人、代理人或辯護人於
      法院調查證據時，知有第159條第1項不得為證據之情形，
      而未於言詞辯論終結前聲明異議者，視為有前項之同意，
      刑事訴訟法第159條之5規定甚明。查本判決所引用之被告
      以外之人於審判外之警詢供述證據，被告陳明田、許睿文
      對各該證據能力均不爭執（見本院卷第37頁背面），且直
      至言詞辯論終結前，亦未聲明異議，本院審酌上開證據方
      法於製作時之情況，尚無違法不當，應認以之作為證據應
      屬適當；至於非供述證據部分，本院亦查無任何違反法定
      程式取得之情形，認均有證據能力。
  二、按被告以外之人於偵查中向檢察官所為陳述，除顯有不可
      信之情況者外，得為證據，刑事訴訟法第159條之1第2項
      定有明文。偵查中對被告以外之人（包括證人、鑑定人、
      告訴人、被害人及共同被告等）所為之偵查筆錄，或被告
      以外之人向檢察官所提之書面陳述，性質上均屬傳聞證據
      。惟現階段刑事訴訟法規定檢察官代表國家偵查犯罪、實
      施公訴，依法其有訊問被告、證人及鑑定人之權限，證人
      、鑑定人且須具結，而實務運作時，檢察官偵查中向被告
      以外之人所取得之陳述，原則上均能遵守法律規定，不致
      違法取供，其可信度極高，職是，被告以外之人前於偵查
      中已具結而為證述，除反對該項供述得具有證據能力之一
      方，已釋明「顯有不可信之情況」之理由外，應認該證人
      於偵查中之陳述具有證據能力。是以，證人邱柏諭、陳覺
      慧、證人即同案被告陳明田、許睿文於偵查中經具結之證
      詞，既經合法具結擔保所述實在，被告陳明田、許睿文復
      未釋明上開證述有何顯不可信之情況，依刑事訴訟法第
      159條之1第2項傳聞證據之例外規定，應認其等於偵查中
      之陳述具有證據能力。
  三、按刑事訴訟法第159條第1項規定：被告以外之人於審判外
      之言詞或書面陳述，除法律有規定者外，不得作為證據。
      而該條所謂「法律有規定者」，係指同法第159條之1至第
      159條之5及第206條等規定。又偵查犯罪機關依法定程序
      監聽之錄音，係以監聽之錄音帶為其調查犯罪所得之證據
      ，司法警察依據監聽錄音結果予以翻譯而製作之通訊監察
      譯文，乃該監聽錄音帶內容之顯示，此為學理上所稱之「
      派生證據」，屬於文書證據之一種。於被告或訴訟關係人
      對其譯文之真實性發生爭執或有所懷疑時，法院固應依刑
      事訴訟法第165條之1第2項之規定，勘驗該監聽錄音帶以
      踐行調查證據之程序，俾確認該錄音聲音是否為通訊者本
      人及其內容與通訊監察譯文之記載是否相符，或傳喚該通
      訊者為證據調查。倘被告或訴訟關係人對該通訊監察譯文
      之真實性並不爭執，即無勘驗辨認其錄音聲音之調查必要
      性，法院於審判期日如已踐行提示通訊監察譯文供當事人
      辨認或告以要旨，使其表示意見等程序並為辯論者，其所
      為之訴訟程序即無不合，即得以該通訊監察譯文為論罪之
      依據（最高法院99年度台上字第5494號判決意旨參照）。
      查依卷附本院核發之99年度聲監字第473號通訊監察書記
      載（見台南縣警察局佳里分局監聽譯文資料卷（下稱：監
      聽卷）第1頁），本件司法警察就被告陳明田所有0000000
      000號行動電話實施通訊監察所為之監聽錄音蒐證程序既
      屬合法，並為被告及其辯護人所不爭執（見本院卷第37頁
      背面），又查無其他不宜作為證據之情事，且本判決所引
      用之通訊監察譯文，亦經被告或與之通訊之證人確認無訛
      ，自有證據能力。
貳、實體方面
  一、事實一、（一）、（二）部分：
      被告陳明田對於事實一、（一）、（二）所示販賣第二級
      毒品安非他命與邱柏諭2次之犯行，迭於警詢、偵查及本
      院審理中坦承不諱，又被告陳明田於事實一、（二）所示
      之犯行，其中證人邱柏諭已依被告陳明田指示將交易款項
      1,000元交予不知情之吳婉蓁後，而向被告陳明田催索交
      付其購買的安非他命一節，亦有卷附警方監聽被告陳明田
      所有之0000000000號行動電話（A）與邱柏諭0000000000
      號行動電話（B）之監聽譯文，內容如下：「（一）99年7
      月26日22時15分04秒，B：東西呢。A：你來我家拿。B：
      機車沒油，你害我跑來跑去。A：我沒辦法出去。（二）
      99年7月26日22時27分16秒，A：喂。B：安仔啦。A：你先
      拿去，等一下才來。B：你等一下直接來我家。A：你家有
      人。B：我家都沒有人。」等語可稽（見監聽卷第28-29頁
      、偵查卷第48頁）。再者，關於上開監聽譯文之交談內容
      真意一節，亦據證人邱柏諭先於警詢證稱：「（問：現本
      分局員警當場提示蒐證譯文供你詳視，於99年7月26日22
      時15分04秒你以行動電話0000000000號電話撥給陳明田所
      持行動電話0000000000號（B代表你，A代表陳明田），譯
      文內容：B：東西呢。A：你來我家拿。B：機車沒油，你
      害我跑來跑去。A：我沒辦法出去。於12分後即99年7月26
      日22時27分16秒你以行動電話0000000000號電話再撥給陳
      明田所持行動電話0000 000000號，譯文內容：A：喂。B
      ：安仔啦。A：你先拿去，等一下才來。B：你等一下直接
      來我家。A：你家有人。B：我家都沒有人。此兩通是否為
      你向陳明田購買毒品？其交易毒品時間、地點、種類、金
      額數量？）是的，這2通電話是前述筆錄中所說我拿新台
      幣1000元給姓名不詳女子，而未拿到毒品安非他命後，我
      返家再打給陳明田向他要毒品之通話，但我沒拿到毒品。
      除99年7月26日這次外，之前往曾向陳明田購買過2次毒品
      安非他命，每次都是以新台幣500元之代價購買1小包；（
      問：你們電話中「安仔啦」及「累死了」是什麼意思？）
      「安仔啦」是陳明田說沒問題，他會將毒品安非他命交給
      我，「累死了」是我說的，因為當天我騎機車四處亂逛，
      非常的累」等語（見偵查卷第41頁）；復於偵查中具結證
      稱：「（問：有無向陳明田購買安非他命？）購買過2次
      ；（問：向陳明田購買安非他命的時地、價格？）是在99
      年7、8月間，交易地點在陳明田七股鄉鹽埕村住處，價格
      500元；（問：提示0000000000於99年7月26日22時15分04
      秒、22時27分16秒與0000000000電話監察譯文在談論何事
      ？）我原本要向陳明田購買1000元的安非他命，途中陳明
      田要我去七股國賓加油站，叫我將錢交給一位女生，後來
      我打電話給陳明田，我要陳明田來我家，但陳明田說他沒
      機車沒過來，後來我就做罷了，沒有去找陳明田拿毒品」
      等語明確（見偵查卷第75頁）。是被告陳明田此部分之任
      意性自白，與事實相符，應值採信。
  二、事實一、（三）部分：
      被告許睿文對於事實一、（三）所示販賣第二級毒品安非
      他命與陳明田1次之犯行，迭於警詢、偵查及本院審理時
      坦承不諱，核與證人即同案被告陳明田於警詢證稱：「（
      問：據許睿文供述他駕駛租來的汽車，搭載吳婉蓁於99年
      7月26日20時30分許，在臺南縣七股鄉鹽埕村205號，你向
      他購買2000元重量半錢半（約四分之一錢）之毒品安非他
      命，是否實在？）實在。許睿文有將毒品安非他命交給我
      ；（問：99年7月26日20時30分許，你與許睿文交易毒品
      ，當時未立即將購買毒品之新台幣2000元交給許睿文，而
      叫許睿文前往七股鄉台17線國賓加油站向邱柏諭收錢是否
      屬實？）屬實；（問：據許睿文供述都是以四分之一錢的
      毒品安非他命新台幣2000元之代價販賣給妳是否實在？）
      實在」等語（見偵查卷第111-113頁）；又於偵查中證述
      ：「（問：99年7月26日晚上20時30分許，在你住處，以
      2000元價格向許睿文購買1/4錢安非他命？）有的；（問
      ：這2000元如何付的？）我拿500元給許睿文，再叫他去
      國賓加油站向邱柏諭收1500元；（問：另500元如何支付
      ？）當天晚上我打電話給許睿文，要他來拿500元，但當
      時下雨許睿文沒有來拿」等語相符（見偵查卷第138頁）
      ，是被告許睿文此部分之任意性自白，亦與事實相符，應
      堪採信。
  三、事實一、（四）、（五）部分：
      被告陳明田對於事實一、（四）、（五）所示販賣第二級
      毒品安非他命予陳覺慧2次之犯行，迭於警詢、偵查及本
      院審理時坦承不諱，又被告陳明田於事實一、（四）所示
      之犯行，並有卷附被告陳明田所有之0000000000號行動電
      話（A）與陳覺慧0000000000號行動電話（B）之監聽譯文
      ，內容如下：「（一）99年7月27日18時32分03秒，A：喂
      。B：喂喂喂，你那時候才要拿給我。A：我在家。B：什
      麼。A：我在家，我沒車現在在下雨。B：我怎麼去你家，
      我現在顧攤。A：我找沒雨衣，在下雨。B：我知道，你那
      時侯去佳里。A：不會去了吧。B：為什麼不會去。A：在
      下雨怎麼出去。B：你上次那些連我都不夠。A：還有吧。
      B：很離譜，只有用2杓。A：差不多呀。B：我還要多半張
      。（二）99年7月27日18時49分07秒，A：你在那裡。B ：
      我在店。A：我現在過。B：我拿五呀。A：你拿1呀不然他
      不要走，不然這裡不夠給你。B：這樣我不就要一五給你
      。A：沒拉，我是要補給你，不然不夠給你。B：好啦。A
      ：你要看。你若感覺不好你要還人。B：好啦好啦好啦你
      不要上次將東西黏起，真不好夾。A：你等一下幫我打一
      通0000000000，叫他打給我。（三）99年7月27日20時19
      分21秒，B：這會不會太離譜。A：安怎。B：這完全不夠
      。A：我等一下再打電話給妳。（四）99年7月27日20時22
      分17秒，A：有吧。B：那不夠啦，這裡的量跟上次800的
      量差不多，這些若算1張也算得過，這樣上次算沒有補下
      去了。A：好啦。B：這要怎麼辦。A：我這裡還有一點點
      先拿給你好了。B：好好好。A：你太久才講。B：我才剛
      到。」等語可參（見偵查卷第16、17、19、20頁）。再者
      ，關於上開監聽譯文之交談內容真意一節，業據證人陳覺
      慧於警詢證述：「（問：現本分局當場提示蒐證譯文供你
      觀之，於99年07月27日18時32分03秒你以0000000000電話
      撥給陳明田所持0000000000（B代表你，A代表陳明田）譯
      文內容，A：喂。B：喂喂喂，你那時候才要拿給我。A：
      我在家。B：什麼。A：我在家，我沒車現在在下雨。B：
      我怎麼去你家，我現在顧攤。A：我找沒雨衣，在下雨。B
      ：我知道，你那時侯去佳里。A：不會去了吧。B：為什麼
      不會去。A：在下雨怎麼出去。B：你上次那些連我都不夠
      。A：還有吧。B：很離譜，只有用2杓。A：差不多呀。B
      ：我還要多半張。此通是否為你向陳明田購買毒品？其交
      易毒品時間、地點、種類、金額數量為何？）以上之通訊
      監察內容確是我要向陳明田購買安非他命無誤。該通電話
      係我於99年7月27日19時30分許，我向陳明田購買新台幣
      1000元之安非他命毒品，陳明田拿至麻豆分局前我所經營
      之「鹽水雞」攤給我的」等語（見偵查卷第10頁）；復於
      偵查中具結證述：「（問：提示0000000000號99年7月27
      日18時32分03秒與0000000000號電話監察譯文，是否你與
      陳明田之對話？）是我向陳明田購買安非他命的對話，這
      次購買安非他命1000元，交易地點在麻豆分局對面，我在
      擺設的鹽水雞路邊攤打完電話後，我先將1000元交給我朋
      友陳啟益，請陳啟益將1000元交給陳明田，後來我外出送
      貨，陳明田有用其他電話告訴我毒品放在我擺設的鹽水雞
      攤的洗手台下方的角落路邊攤後我發現安非他命的量不足
      ，打電話向他理論；（問：當天購買幾次安非他命？）1
      次，但陳明田交給我的安非他命份量不夠，事後我有打電
      話向他理論；（問：提示0000000000號99年7月27日18時
      49分07秒、20時19分21秒、20時22分17秒，與000000
      0000號電話監察譯文，是否你的電話與陳明田理論安非他
      命份量不夠的對話？）是的；（問：為何陳明田只收到70
      0元？）陳明田表示原本是1000元，但我有向他表示，他
      之前賣我的毒品量不足，後來就以700元向他購買1包安非
      他命」等語在卷（見偵查卷第67、139頁）；另證人陳啟
      益於警詢亦證述：「（問：當日陳覺慧有無說欠朋友錢並
      拿1000元交給妳，待朋友來時再交給對方？）有的；（問
      ：對方於何時至臺南縣麻豆鎮○○路（麻豆分局斜對面）
      幫陳覺慧擺設之鹽水雞攤向你拿錢？）約99年7月27日19
      時30分許，陳覺慧的朋友前來問我陳覺慧是否有交代1000
      元要給他，我說有後就將1000元交給對方」等語在卷（見
      偵卷第87頁），則依前揭監聽譯文，佐以證人陳覺慧與陳
      啟益均互核相符之證詞，亦可徵被告陳明田此部分之自白
      ，核與事實相符，堪值採信。
  四、按毒品危害防制條例所處罰之「販賣」毒品罪，所著重者
      為在主觀上有藉以牟利之惡性，及對毒品之擴散具有較有
      償或無償轉讓行為更嚴重之危害性，被告「營利」之意圖
      係從客觀之社會環境、情況及證人、物證等資料，依據證
      據法則綜合研判認定。又一般民眾普遍認知海洛因等毒品
      之非法交易，政府一向查禁森嚴，且科以重罰不容寬貸，
      衡諸常情，倘非有利可圖，絕無平白甘冒被嚴查重罰高度
      風險之理，從而，舉凡其有償交易，除足反證其確另基於
      某種非圖利本意之關係外，通常尚難因無法查悉其販入價
      額作為是否高價賣出之比較，諉無營利之意思，阻卻販賣
      犯行之追訴（最高法院95年度台上字第301號判決意旨參
      照）。查被告2人均坦承事實欄所載之販賣第二級毒品安
      非他命犯行，則以被告陳明田與購買安非他命之證人邱柏
      諭、陳覺慧；被告許睿文與陳明田，僅係朋友關係，衡諸
      事理，第二級毒品安非他命係價格極為昂貴之毒品，且無
      論轉讓或販賣營利，刑責均屬重大，被告陳明田與購買毒
      品之證人邱柏諭、陳覺慧、被告許睿文與陳明田等人間既
      無特別交情，自無可能甘冒重大刑責，完全無償或以購入
      之成本價轉讓之理，堪認被告2人確係基於販賣以營利之
      意圖，而為事實欄所示之販賣第二級毒品安非他命犯行無
      訛。
  五、被告陳明田於本院審理時雖供稱：「在99年7月27日晚上
      18時49分許，我有賣1千元的安非他命給陳覺慧，當時是
      許睿文載我去陳覺慧那邊，毒品也是許睿文的，事後陳覺
      慧回來發現毒品的量不夠，有打電話問我為何會這樣，我
      回答陳覺慧說我不知道，當時我還在車上我就跟許睿文講
      ，許睿文就說要補給陳覺慧，所以我就跟陳覺慧約在佳里
      大潤發附近的加油站，由許睿文把毒品給我，我再補給陳
      覺慧」云云（見本院卷第29、31頁），然此業經同案被告
      許睿文否認並供稱：「陳明田所言不實在，毒品不是我的
      ，且從通話譯文內可以看得出來，我當時就有跟他說你不
      要去，然後陳明田回答他自己會想辦法，所以代表陳明田
      本身就有毒品，陳明田後來上車確實有把1千元給我，那
      是要還之前欠我的錢，如果我沒有載他過去，他沒有錢還
      我」等語（見本院卷第36、62頁）。查被告陳明田於本院
      審理時先供稱：「我本來確實有毒品，但是不到1千元可
      以賣給陳覺慧，我在佳里等許睿文過來載我過去麻豆交易
      的時候，在路上我就把安非他命給用掉，到麻豆之後是許
      睿文自己拿出1千元安非他命放在香煙盒內，讓我拿去賣
      給陳覺慧，所以毒品是許睿文的」云云（見本院卷第36
      頁），後改稱：「前一天我跟許睿文買了2千元安非他命
      的時候，許睿文也是給我不夠量的安非他命，只施用到只
      剩下一點點，後來從陳覺慧的麻豆鹽水雞攤要回佳里的時
      候，在回程路上我就把剩下的安非他命用完，然後許睿文
      又有補給我2千元不夠量的一些安非他命，後來我接到陳
      覺慧要我補1千元不夠量的安非他命，是許睿文拿給我補
      給陳覺慧」云云（見本院卷第37頁），則以被告陳明田辯
      稱其所持有之毒品已施用完畢，並無毒品再賣給他人，然
      其對於所持有之毒品究係於「要去麻豆陳覺慧的鹽水雞攤
      過程，把剩下的安非他命施用完畢」，抑或「從麻豆鹽水
      雞攤交易完之後，在回到佳里鎮回程途中才把剩下安非他
      命施用完畢」，前後供述已不一致，實難信其所述為真實
      。又依被告陳明田0000000000號(A)之監聽譯文，其與被
      告許睿文所持用之0000000000號(B)，於99年7月27日18時
      55分41秒之通話內容，A：喂。B：你說麻豆哪裡。A：麻
      豆分局。B：ㄏㄚˊ（嚇一跳的聲音）。A：麻豆分局對面
      。B：他沒辦法出來嗎。A：他在做生意沒辦法出來。B：
      他叫什麼名字。A：惠仔。B：你怎麼拿給他。A：我會想
      辦法。被告陳明田與陳覺慧0000000000號行動電話(B)於
      99年7月27日20時19分21之通話內容，A：有吧。B：那不
      夠啦，這裡的量跟上次800的量差不多，這些若算1張也算
      得過，這樣上次算沒有補下去了。A：好啦。B：這要怎麼
      辦。A：我這裡還有一點點先拿給你好了。B：好好好。A
      ：你太久才講。B：我才剛到」等語，則依上開通話譯文
      內容顯示，被告陳明田確實有向被告許睿文表示其販賣與
      證人陳覺慧的安非他命來源，其「會想辦法」，且證人陳
      覺慧發現毒品重量不足時，被告陳明田亦於電話中向其表
      示「我這裡還有一點點先拿給你好了」，可見被告陳明田
      身上確係持有安非他命可供販賣，則被告陳明田前揭供稱
      事實一、（四）所示販賣與證人陳覺慧之安非他命，為被
      告許睿文所提供一節，並非實在。再者，被告陳明田於本
      院訊問時供稱：「安非他命是我要賣的，本來我就有欠許
      睿文的錢，原來約定99年7月27日當天我要還許睿文1千元
      ，但我實在沒有錢可以還他，剛好陳覺慧打電話來跟我要
      買毒品，我就順便打電話給許睿文，雖然在整個過程我沒
      有賺到任何錢，但至少也讓許睿文那天有收到1千元」等
      語在卷（見本院卷第30頁），則以被告陳明田尚積欠被告
      許睿文1000元，若如被告陳明田所稱「賣給陳覺慧之毒品
      是許睿文所提供的」，則被告陳明田以許睿文價值1000元
      之毒品賣出後，再將販賣所得用以清償積欠許睿文之欠款
      ，實有悖常理，故被告許睿文所稱：「毒品是陳明田自己
      的，伊係為了要讓陳明田返還欠款1000元，才載他過去跟
      陳覺慧交易」等情，應可採信，併此敘明。
  六、綜上，被告陳明田、許睿文上開自白，均核與事實相符，
      堪以採信。本件事證已臻明確，被告2人於事實欄所示之
      販賣第二級毒品安非他命犯行洵堪認定，自應依法論科。
  七、核被告陳明田於事實一、（一）、（四）、（五）所為，
      均係違反毒品危害防制條例第4條第2項之販賣第二級毒品
      罪；於事實一、（二）所為，則係違反同條第2項、第5項
      之販賣第二級毒品未遂罪。被告許睿文於事實一、（三）
      所為，係違反毒品危害防制條例第4條第2項之販賣第二級
      毒品罪；於事實一、（四）所為，則違反犯同條例第4條
      第2項、刑法第30條第1項之販賣第二級毒品罪之幫助犯。
      又被告陳明田所犯販賣第二級毒品未遂部分，為未遂犯，
      應依刑法第25條第2項之規定減輕其刑。被告許睿文幫助
      他人犯販賣第二級毒品罪，應依刑法第30條第2項之規定
      ，按正犯之刑減輕之。再被告陳明田、許睿文販賣第二級
      毒品安非他命前持有之低度行為，為其販賣第二級毒品安
      非他命之高度行為所吸收，均不另論罪。另被告陳明田、
      許睿文所犯上開各罪，犯意各別，行為互殊，應予分論併
      罰。
  八、按「犯第4條至第8條之罪於偵查及審判中均自白者，減輕
      其刑」，毒品危害防制條例第17條第2項定有明文。查被
      告陳明田、許睿文於偵查及審判中均自白其所犯上開各罪
      ，有各該筆錄附卷可稽，且有本件起訴書可查，爰依上揭
      規定，各減輕其刑。次按販賣第二級毒品之法定刑為「處
      無期徒刑或7年以上有期徒刑」，然同為販賣第二級毒品
      之人，其原因動機不一，犯罪情節未必盡同，或有大盤毒
      梟者，亦有中小盤之分，甚或僅止於吸毒者友儕間謀取蠅
      頭小利互通有無，其販賣行為所造成危害社會之程度自屬
      有異，法律科處此類犯罪，所設之法定最低本刑卻同為「
      無期徒刑或7年以上有期徒刑」，不可謂不重，自非不可
      依客觀之犯行與主觀之惡性二者加以考量其情狀，是否有
      可憫恕之處，適用刑法第59條之規定酌量減輕其刑，期使
      個案裁判之量刑，能斟酌至當，符合罪刑相當原則及比例
      、平等原則。查被告陳明田販賣第二級毒品安非他命予邱
      柏諭2次（含既遂、未遂各1次），所得僅為1500元，販賣
      予陳覺慧2次，所得合計為1700元；被告許睿文販賣第二
      級毒品安非他命予陳明田1次，所得為1500元，另其搭載
      被告陳明田前往證人陳覺慧在台南縣麻豆鎮麻豆分局對面
      所經營之鹽水雞攤交易安非他命之幫助販賣第二級毒品安
      非他命，僅係為收取被告陳明田積欠伊之欠款，是渠等此
      等行為與吸毒者之間，賺取蠅頭小利之有償提供毒品以施
      用差異不大，其犯罪情節當非大中盤毒梟者可資等同並論
      。是倘就被告2人前揭犯行，均論以法定最低度刑「7年以
      上有期徒刑」，依社會一般觀念及法律情感仍嫌過重，堪
      認其等犯罪之情狀尚堪憫恕，乃就渠等所犯各次毒品犯行
      ，均依刑法第59條規定酌減其刑。再被告2人同時有上揭
      減輕其刑之事由，應依刑法第70條規定，遞減輕之。爰審
      酌被告2人不思正途取財，販賣第二級毒品安非他命供人
      施用藉以牟利，不僅戕害國民身心健康甚鉅，且危害社會
      秩序，及犯後坦承全部犯行，尚有悔意等一切情狀，分別
      量處如主文所示之刑，及定其應執行之刑，以示懲戒。公
      訴人雖於審理中對被告陳明田求處定應執行有期徒刑9年
      ；被告許睿文，求處定應執行有期徒刑8年6月，惟本院審
      酌上情，認以量處如主文所示之刑較為適當，附此敘明。
  九、沒收部分：
  （一）按毒品危害防制條例第19條第1項規定：「犯第4條至第
        9條、第12條、第13條或第14條第1項、第2項之罪者，
        其供犯罪所用或因犯罪所得之財物，均沒收之。」固採
        義務沒收主義，然該條項之有關沒收，係刑法第38條第
        1項第2款、第3項之特別規定，故供犯該項所列之罪所
        用之物，仍以屬於犯人所有為限，始得宣告沒收。所稱
        因犯罪所得之物，應以實際所得者為限，苟無所得或尚
        未取得者，自無從為沒收之諭知（參見最高法院99年度
        台上字第1446號判決）。查本件扣案門號0000000000之
        行動電話1支（含SIM卡1枚），為被告陳明田所有供事
        實一、（四）販賣毒品所用之物（見本院卷第60頁），
        應依毒品危害防制條例第19條第1項規定沒收。
  （二）再按犯毒品危害防制條例第4條之罪者，依同條例第19
        條第1項規定，其因犯罪所得之財物，均沒收之，如全
        部或一部不能沒收時，追徵其價額或以其財產抵償之。
        惟所稱因犯罪所得之財物，係以實際所得者為限，苟無
        所得或尚未取得者，即無從為沒收、追繳或以財產抵償
        之諭知（參見最高法院98年度台上第2321號判決）。查
        被告陳明田於事實一、（一）、（二）、（四）、（五
        ）所示之各次販賣毒品安非他命之犯行，該犯罪所得各
        為500、1000、1000、700元；被告許睿文於事實一、（
        三）所示之販賣毒品安非他命之犯行，該犯罪所得為15
        00元，雖均未扣案，仍應依毒品危害防制條例條例第19
        條第1項規定諭知沒收，如全部或一部不能沒收時，以
        其財產抵償之。
  （三）另按幫助犯僅參與犯罪構成要件以外之行為而對犯罪為
        加功，且無共同犯罪之意思，自無該責任共同原則之適
        用，故正犯所有供犯罪所用或因犯罪所得之物，對幫助
        犯毋庸宣告沒收（參見最高法院99年度台上第2854號判
        決）。故被告許睿文幫助被告陳明田所為事實一、（四
        ）販賣毒品犯行部分，為幫助犯，係對於販賣第二級毒
        品犯罪構成要件以外之行為為加工，且無共同犯罪之意
        思，不適用責任共同原則，毋庸併為沒收之宣告，附此
        敘明。
據上論斷，應依刑事訴訟法第299條第1項前段，毒品危害防制條
例第4條第2項、第5項、第17條第2項、第19條第1項，刑法第11
條、第25條第2項、第30條第1項前段、第2項、第51條第5款、第
59條，判決如主文。
本案經檢察官詹尚晃到庭執行職務。
中    華    民    國    99    年    11    月    15    日
                刑事第五庭      審判長  法  官 鄭文祺
                                        法  官 陳振謙
                                        法  官 張銘晃
以上正本證明與原本無異。
如不服本判決應於收受本判決後10日內向本院提出上訴書狀，並
應敘述具體理由。其未敘述上訴理由者，應於上訴期間屆滿後20
日內向本院補提理由書狀（均須按他造當事人之人數附繕本）「
切勿逕送上級法院」。
                                        書記官  鄭梅君
中    華    民    國    99    年    11    月    15    日
┌────────────────────────────────┐
│附表：                                                          │
├─┬───┬───┬────┬───┬─────────────┤
│編│被  告│交  易│犯罪時間│交  易│罪名及宣告刑（主刑、從刑）│
│號│      │對  象│        │金  額│                          │
├─┼───┼───┼────┼───┼─────────────┤
│一│陳明田│邱柏諭│99年7月 │500元 │陳明田販賣第二級毒品，處有│
│  │      │      │中旬某日│      │期徒刑貳年。未扣案犯罪所得│
│  │      │      │        │      │之財物新臺幣伍佰元沒收，如│
│  │      │      │        │      │全部或一部不能沒收時，以其│
│  │      │      │        │      │財產抵償之。              │
├─┼───┼───┼────┼───┼─────────────┤
│二│陳明田│邱柏諭│99年7月2│1000元│陳明田販賣第二級毒品未遂，│
│  │      │      │6日晚間 │      │處有期徒刑壹年。未扣案犯罪│
│  │      │      │某時許  │      │所得之財物新臺幣壹仟元沒收│
│  │      │      │        │      │，如全部或一部不能沒收時，│
│  │      │      │        │      │以其財產抵償之。          │
├─┼───┼───┼────┼───┼─────────────┤
│三│陳明田│陳覺慧│99年7月2│1000元│陳明田販賣第二級毒品，處有│
│  │      │      │7日19時3│      │期徒刑貳年。扣案門號097615│
│  │      │      │0分許   │      │0383號之行動電話壹支（含  │
│  │      │      │        │      │SIM卡壹枚）沒收，未扣案犯 │
│  │      │      │        │      │罪所得之財物新臺幣壹仟元沒│
│  │      │      │        │      │收，如全部或一部不能沒收時│
│  │      │      │        │      │，以其財產抵償之。        │
├─┼───┼───┼────┼───┼─────────────┤
│四│陳明田│陳覺慧│99年7月 │700元 │陳明田販賣第二級毒品，處有│
│  │      │      │28日凌晨│      │期徒刑貳年。未扣案犯罪所得│
│  │      │      │2時許   │      │之財物新臺幣柒佰元沒收，如│
│  │      │      │        │      │全部或一部不能沒收時，以其│
│  │      │      │        │      │財產抵償之。              │
├─┼───┼───┼────┼───┼─────────────┤
│五│許睿文│陳明田│99年7月2│1500元│許睿文販賣第二級毒品，處有│
│  │      │      │6日20時3│      │期徒刑貳年貳月。未扣案犯罪│
│  │      │      │0分許   │      │所得之財物新臺幣壹仟伍佰元│
│  │      │      │        │      │沒收，如全部或一部不能沒收│
│  │      │      │        │      │時，以其財產抵償之。      │
├─┼───┼───┼────┼───┼─────────────┤
│六│許睿文│陳覺慧│99年7月2│1000元│許睿文幫助販賣第二級毒品，│
│  │      │      │7日19時3│      │處有期徒刑壹年。          │
│  │      │      │0分許   │      │                          │
└─┴───┴───┴────┴───┴─────────────┘
附錄所犯法條：
毒品危害防制條例第4條
製造、運輸、販賣第一級毒品者，處死刑或無期徒刑；處無期徒
刑者，得併科新臺幣2千萬元以下罰金。
製造、運輸、販賣第二級毒品者，處無期徒刑或7年以上有期徒
刑，得併科新臺幣1千萬元以下罰金。
製造、運輸、販賣第三級毒品者，處5年以上有期徒刑，得併科
新臺幣7百萬元以下罰金。
製造、運輸、販賣第四級毒品者，處3年以上10年以下有期徒刑
，得併科新臺幣3百萬元以下罰金。
製造、運輸、販賣專供製造或施用毒品之器具者，處1年以上7年
以下有期徒刑，得併科新臺幣1百萬元以下罰金。
前五項之未遂犯罰之。

司法院資訊處製作；財團法人民間司法改革基金會備份。
